【裁判字號】    95,交聲,535
【裁判日期】    950830
【裁判案由】    聲明異議
【裁判全文】
臺灣高雄地方法院交通事件刑事裁定     95年度交聲字第535號
 原處分機關  高雄市政府
 異  議  人  薛修泓本名甲○.
上列異議人因違反道路交通管理處罰條例案件，對於高雄市政府
於民國95年8 月10日所為之處分（原處分案號：高市府交裁字第
裁32－B00000000 號），聲明異議，本院裁定如下：
    主  文
原處分關於罰鍰新台幣肆萬伍仟元部分撤銷。
前項撤銷部分，不罰。
其餘異議駁回。
    理  由
一、原處分機關略以：異議人即受處分人（下稱異議人）薛修泓
    （本名甲○○，於民國95年2 月27日更名）於95年1 月18日
    晚間7 時54分許，駕駛車牌號碼XTN —012 號重型機車，在
    高雄市○○路與建工路路口，因酒後駕車肇事，經警到場處
    理，並抽血檢驗其血液中酒精濃度換算相當於呼氣中酒精濃
    度為每公升1.12毫克，超過標準值每公升0.55毫克，員警即
    以其有違反道路交通管理處罰條例第35條第1 項規定之行為
    ，當場製單舉發。嗣異議人於95年8 月10日經原處分機關以
    高市府交裁字第裁32－B00000 000號裁決書依法裁處罰鍰新
    台幣（下同）四萬五千元整，並吊扣駕駛執照12個月。
二、受處分人聲明異議意旨略以：一行為同時觸犯刑事法律及違
    反行政法上義務規定，依刑事法律處罰之，行政罰法第26條
    定有明文，異議人於95年1 月18日晚間7 時30分許酒後駕車
    之行為，業經台灣高雄地方法院95年度交簡字第646 號判決
    判處拘役59日確定，並已執行完畢，揆諸前開規定，本件即
    不得再依道路交通管理處罰條例科處罰鍰，原處分應予撤銷
    等語。
三、經查：
  (一)按「汽車駕駛人，駕駛汽車經測試檢定有酒精濃度超過規定
    標準者，處新台幣一萬五千元以上六萬元以下罰鍰，並當場
    移置保管其車輛及吊扣其駕駛執照1 年」、「汽車駕駛人有
    飲用酒類後其吐氣所含酒精濃度超過每公升0.25毫克以上者
    ，不得駕車」、「汽車駕駛人，因違反本條例及道路交通安
    全規則之規定，受吊扣或吊銷駕駛執照處分時，吊扣或吊銷
    其持有各級車類之駕駛執照」，道路交通管理處罰條例第35
    條第1 項第1 款、第68條、道路交通安全規則第114 條第2
    款與違反道路交通管理事件統一裁罰標準表分別定有明文。
    本件異議人於95年1 月18日晚間7 時54分許，駕駛車牌號碼
    XTN-012 號重型機車，在高雄市○○路與建工路口，因酒後
    駕車肇事經警到場處理，並抽血檢驗其血液中酒精濃度測定
    值為每毫升224 毫克，經換算為呼氣中酒精濃度測定值為每
    公升1.12毫克等情，業據異議人所是認，並有本院95年度交
    簡字第646 號判決書1 份在卷可稽，應屬實在。從而，警員
    以異議人有違反道路交通管理處罰條例第35條第1 項規定之
    違規行為為由，當場製單舉發，嗣經原處分機關於95年8 月
    10日以高市府交裁字第裁32－B00000000 號裁決書依法裁處
    罰鍰四萬五千元整，並吊扣駕駛執照12個月，原無違誤。
  (二)惟按「違反行政法上義務而受罰鍰、沒入或其他種類行政罰
    之處罰時，適用本法。但其他法律有特別規定，從其規定。
    」、「本法所稱其他種類行政罰，指下列裁罰性之不利處分
    ：一、限制或禁止行為之處分：…吊扣證照…。」、「行為
    後法律或自治條例有變更者，適用行政機關最初裁處時之法
    律或自治條例。但裁處前之法律或自治條例有利於受處罰者
    ，適用最有利於受處罰者之規定。」、「一行為同時觸犯刑
    事法律及違反行政法上義務規定者，依刑事法律處罰之。但
    其行為應處以其他種類行政罰或得沒入之物而未經法院宣告
    沒收者，亦得裁處之。前項行為如經不起訴處分或為無罪、
    免訴、不受理、不付審理之裁判確定者，得依違反行政法上
    義務規定裁處之。」、「本法自公布後一年施行。」，94年
    5 月5 日總統公布之行政罰法第1 條、第2 條第1 項、第5
    條、第26條及第46條分別定有明文。是以行政罰法既於95年
    2 月5 日生效施行，則行政機關自95年2 月5 日起即應適用
    行政罰法予以裁處。本件異議人酒後駕車之行為業據本院95
    年度交簡字第646 號判決判處拘役59日確定，並於95年6 月
    10日易科罰金執行完畢之事實，有卷附台灣高等法院被告前
    案紀錄表1 份可稽，自屬前開行政罰法第26條第1 項所謂「
    依刑事法律處罰」，揆諸前揭規定及說明，異議人酒後駕車
    之行為經行政機關裁決行政罰鍰四萬五千元，並吊扣駕駛執
    照12個月之時點既在行政罰法生效施行後，自有上開行政罰
    法之適用。準此，異議人前開酒後駕車違規情事，除其行為
    應處以其他種類之行政罰（即吊扣駕駛執照12個月部分）仍
    得裁處之外，其違反行政法上義務而遭罰鍰四萬五千元部分
    ，依行政罰法第26條第1 項前段規定，即應依刑事法律處罰
    之，不再爰依上揭道路交通管理處罰條例等規定裁罰之。
  (三)另就吊扣駕駛執照部分之裁處，乃意在禁止行為人日後繼續
    其酒醉駕車行為，與刑罰、行政秩序法之罰鍰處分，在性質
    上係屬對行為人先前違反禁止規範行為之應報，有所不同。
    故吊扣駕駛執照之裁處既別有管制目的，揆諸首開說明，自
    得與刑罰、行政秩序法之罰鍰處分併存，異議人謂此部分亦
    係違反「一事不二罰原則」而予聲明異議，顯屬無據，應予
    駁回。
四、綜上所述，原處分機關上開罰鍰之行政裁罰，即有未洽，故
    就此部分之原處分應予撤銷，並為不罰之諭知，異議人此部
    分之異議，為有理由。至於原處分機關所為吊扣駕駛執照12
    個月之行政裁罰，依上開道路交通管理處罰條例等規定及行
    政罰第26條第1 項但書之規定，則核無不當，異議人此部分
    之異議，係無理由，應予駁回。
據上論斷，應依道路交通管理處罰條例第87條第2 項、道路交通
案件處理辦法第19條、第20條之規定，裁定如主文。
中    華    民    國    95    年    8     月    30    日
                  交通法庭    法  官  賴文姍
以上正本證明與原本無異。
如不服本裁定，應於收受送達後5 日內向本院提出抗告狀。
中    華    民    國    95    年    8     月    30    日
                              書記官  王高山


司法院資訊處製作；財團法人民間司法改革基金會備份。
